【裁判字號】    95,上訴,3090
【裁判日期】    951122
【裁判案由】    證券交易法等
【裁判全文】
臺灣高等法院刑事判決                95年度上訴字第3090號
    上  訴  人  臺灣臺北地方法院檢察署檢察官
    被      告  甲○○
    選任辯護人  黃永琛律師
                梁堯清律師
上列上訴人因被告違反證券交易法等案件，不服臺灣臺北地方法
院94度訴字第1801號，中華民國95年7月21日第一審判決（起訴
案號：臺灣臺北地方法院檢察署93年度偵緝字第19902號），提
起上訴，本院判決如下：
    主  文
上訴駁回。
    理  由
一、本案經本院審理結果，認第一審判決以檢察官所舉之證據無
    法證明被告甲○○有事前已知悉和平資訊公司有即將調降財
    測之重大影響股票價格之重大消息後，再行賣出股票以規避
    可能損失之犯行。此外，復查無其他積極證據足認被告有何
    違反證券交易法第157條之1第1項規定，而涉犯同法第171條
    第1項及洗錢防制法第9條第1項之犯行，本件核屬不能證明
    被告犯罪，故對被告為無罪之諭知，核無不當，應予維持，
    並引用第一審判決書記載之證據及理由（如附件）。
二、檢察官上訴意旨略以：被告形式上雖非和平資訊公司之股東
    ，但實際上掌握股權，被告確實參與並明確知悉公司營運及
    財務狀況，對於長期接觸、瞭解和平資訊公司營運狀況之被
    告而言，92年7月1日之董事會議程表本身即已透露和平資訊
    公司即將調降財測此一重大影響股票價格之訊息，且應實質
    認定是否有重大消息存在，而不應以形式上是否符合金管會
    所訂之公開標準，遽而否定本件重大消息之存在云云。惟查
    ，被告並未參與和平資訊公司92年6月8日及7月1日之二次董
    事會，其嗣後雖因該公司董事長秘書羅春蘭之傳真而獲得該
    二份董事會議事錄，然該公司6月18日之議事錄中，並無隻
    字提及財測或財務報告之問題（見偵卷第207-209頁），且7
    月份議事錄雖提及「八、意見交換：如何提昇公司競爭力及
    達成本年度財測（綜合建議送蔡總經理參考）」，但該議事
    錄亦無提及任何調降財測之情事，參以該公司第一季營收大
    幅虧損，自不能因被告曾看見此等文字之記載，即謂被告知
    悉該公司有重大影響股票價格之調降財測消息。又該公司在
    6月份董事會議事錄雖有92年上半年營運狀況報告之記載，
    卻係總經理蔡清貴以附件方式作簡報（見偵卷第210頁以下
    ），然證人李棣恕、羅春蘭均證稱未將該營運狀況之附件交
    予被告，而證人盧守誠亦證稱未將該營業報告告知被告，顯
    見被告亦未見過該公司總經理蔡清貴所作「92年度第2季營
    業狀況報告」，即無從知悉和平資訊公司第二季營運狀況仍
    然不佳，而面臨即將調降財測之狀況。另按「已公開財務預
    測之公司於公告申報年度財務報告時，稅前損益之實際數與
    預測數或與依第十九條公告申報之預計損益表達成情形差異
    變動達百分之二十以上且影響金額達新臺幣三千萬元及實收
    資本額之千分之五者，應公告申報差異金額及原因，並洽請
    會計師就公司說明內容之合理性表示意見後，併同年度財務
    報告公告並申報本會。上開說明資料，應列為營業報告書內
    容之一部分，提報股東會」，主管機關金管會證期局所定「
    公開發行公司公開財務預測資訊處理準則」於93年12月9日
    修正公布前第20條定有明文，該準則嗣後雖經修正，惟關於
    更新財測應符合「差異變動達百分之二十以上」、「影響金
    額達新臺幣三千萬元」及「實收資本額之千分之五」等三要
    件，則均未修正。本件和平資訊公司於92年4月29日始向櫃
    臺買賣中心申報該公司92年之財務預測報表，業經原審向該
    中心函詢屬實，此有該中心95年5月2日證櫃監字第09500091
    3號函在卷可，該公司既於92年4月29日始為申報，縱該公司
    第一季有高達4964萬2000元之虧損，亦無更新財測之問題。
    又依櫃臺買賣中心93年4月21日（93）證櫃交字第09236號函
    文二、(二)之說明：「經分析該公司自92年6月份起稅前純
    益實際數與預測數之差異比率達百分之二十，該月份差異數
    為1930萬3000元，因未達3000萬元，故未符合『公開發行公
    司公開財務預測資訊處理準則』公告調整財測之規定，故依
    金管會之公開標準，本件是否有重大消息存在即非無疑。是
    檢察官上訴，非有理由，應予駁回。
據上論斷，應依刑事訴訟法第373條、第368條，判決如主文。
本案經檢察官沈明彥到庭執行職務。
中    華    民    國    95    年    11    月    22    日
                  刑事第八庭審判長法  官  鄭文肅
                                  法  官  江國華
                                  法  官  楊炳禎
以上正本證明與原本無異。
如不服本判決，應於收受送達後10日內向本院提出上訴書狀，其
未敘述上訴之理由者並得於提起上訴後10日內向本院補提理由書
（均須按他造當事人之人數附繕本）。
                                  書記官  廖素花
中    華    民    國    95    年    11    月    23    日
附件：
【裁判字號】 94 , 訴 , 1801
【裁判日期】 950721
【裁判案由】 證券交易法等
【裁判全文】
臺灣臺北地方法院刑事判決              94年度訴字第1801號
公  訴  人  臺灣臺北地方法院檢察署檢察官
被      告  甲○○
選任辯護人  梁堯清律師
            劉桂君律
            黃永琛律師
上列被告因證券交易法等案件，經檢察官提起公訴（93年度偵字
第19902號），本院判決如下：
    主  文
甲○○無罪。
    理  由
一、公訴意旨略以：被告甲○○曾為上櫃公司即和平整合資訊股
    份有限公司（下稱和平資訊公司）之董事及原始股東，並以
    其子盧守誠名義持有和平資訊公司將近百分之10之股份。民
    國91年2 月間，和平資訊公司上櫃後，被告指派其子盧守誠
    代表出任公司董事，並擔任業務協理之職務，惟因被告係原
    始股東，且實際掌握股權，故仍繼續出席董事會，如不能出
    席董事會時，和平資訊公司於董事會隔日，即將董事會會議
    記錄及月報營運資料傳真予其參考，使其了解公司營運狀況
    。嗣被告因和平資訊公司於92年6 月18日及7月1日董事會中
    分別討論「92年上半年營運狀況」及「如何提昇公司競爭力
    及達成本年度財測」等案，預見和平資訊公司92年度上半年
    財務預測達成率甚低，而將調降財測之重大影響股票價格之
    消息，竟於92年8 月18日和平資訊公司在財團法人中華民國
    證券櫃檯買賣中心（下稱櫃臺買賣）公開資訊觀測站公告由
    原編列每股稅後盈餘新臺幣（下同）1.92元更新調降為虧損
    0.88元前，即改變其買賣行為，基於概括之犯意，先於92年
    7月1日至8 月18日間，連續賣超其保管並使用之光明電腦股
    份有限公司（下稱光明電腦公司，負責人為甲○○）員工李
    麗萍、黃曉丹及新光電腦股份有限公司（下稱新光公司，被
    告擔任該公司董事）之台證綜合證券股份有限公司（下稱台
    證公司）臺北總公司帳戶內之和平資訊公司股票各700 仟股
    （買進0 仟股，賣出700仟股）、649仟股（買進10仟股，賣
    出659仟股）及100仟股（買進0仟股，賣出100仟股），合計
    賣超1,449仟股，因而規避可能損失金額達765萬1,921 元，
    並將賣出股票所得之股款，分別匯入其本人、盧守誠、張守
    中、張文婷、于幼菊、馬惠玲及馬惠霞之台新國際商業銀行
    股份有限公司（下稱台新銀行）城東分行帳戶，以掩飾及隱
    匿因其上開犯罪所得財物，再於上開重大訊息公布後一個月
    內（即92年8月19日至9月18日）逢低買進持股，分別以新光
    電腦公司、李麗萍名義，買超200仟股（買進200仟股，賣出
    0仟股）、20仟股（買進20仟股，賣出0仟股）。另被告於獲
    悉上述影響和平資訊公司股價之重大利空消息後，復建議平
    日與其一同看盤買賣股票之不知情友人王樹銘賣出和平資訊
    公司股票，王樹銘乃於92年7月2日，賣出和平資訊公司股票
    225仟股（買進0 仟股，賣出225仟股），因而規避可能損失
    157萬47元，再於上開重大訊息公布後1個月內，逢低買進持
    股買超265仟股（買進265仟股，賣出0 仟股）。因認被告上
    開所為，係違反證券交易法第157條之1第1 項規定，涉犯同
    法第171條第1項之罪嫌，以及違反洗錢防制法第9條第1項之
    罪嫌等語。
二、按犯罪事實應依證據認定之，無證據不得推定其犯罪事實；
    而不能證明被告犯罪者，應諭知無罪之判決，刑事訴訟法第
    154條第2項、第301條第1項分別定有明文。又事實之認定，
    應憑證據，如未能發現相當證據，或證據不足以證明，自不
    能以推測或擬制之方法，為裁判基礎；且認定犯罪事實所憑
    之證據，雖不以直接證據為限，間接證據亦包括在內，然而
    無論直接證據或間接證據，其為訴訟上之證明，須於通常一
    般之人均不致有所懷疑，而得確信其為真實之程度者，始得
    據為有罪之認定，倘其證明尚未達到此一程度，而有合理之
    懷疑存在而無從使事實審法院得有罪之確信時，即應由法院
    為諭知被告無罪之判決，亦經最高法院40年台上字第86號、
    76年度台上字第4986號著有判例意旨可資參照。
三、本件公訴意旨認被告涉有上開犯行，無非以證人盧守誠、王
    樹銘、李麗萍、黃曉丹、李棣恕、張維錚等人之證述、和平
    資訊公司92年6月及7月份之董事會議事錄、櫃臺買賣中心公
    開資訊觀測站中有關和平資訊公司之公告1份、委任授權/受
    任承諾授權書、台新銀行城東分行傳票、台證公司免交割戶
    交易明細對帳單、櫃臺買賣中心93年4 月21日函文檢附和平
    資訊公司股票交易意見分析書等件為其論據。訊據被告固坦
    承有收到和平資訊公司92年6月及7月份之董事會議事錄，且
    有上開股票交易之行為，惟堅決否認有何公訴意旨所指之犯
    行，辯稱：伊雖為和平資訊公司之大股東，卻未參與和平資
    訊公司之經營管理，且自從退出該公司董事職位後，即很少
    參與董事會之開會，實無從知悉及預估該公司之稅前損益及
    應否更新財測等訊息，伊雖然有收到和平資訊公司92年6、7
    月之董事會議事錄，但該議事錄並無和平資訊公司即將調降
    財測之記載，伊買賣股票已有多年，均係採低買高賣之操作
    方式，因為不看好該公司之發展遠景，才趁有人大量買入之
    際順勢賣出，絕無內線交易之情事，亦未告訴王樹銘內線消
    息，即無公訴意旨所指之犯行等語。
四、經查：
（一）被告曾為和平資訊公司之董事及原始股東，91年2月間和
      平資訊公司上櫃後，被告指派其子盧守誠代表出任該公司
      董事，並擔任業務協理之職務，惟因被告係原始股東，且
      實際掌握股權，故仍繼續出席董事會，如不能出席董事會
      時，和平資訊公司於董事會隔日，即將董事會議事錄傳真
      予被告參考，使被告了解該公司營運之狀況；被告並未參
      與該公司於92 年6月18日及7月1日召開之董事會，但和平
      資訊公司曾將該2次董事議事錄傳真予被告；和平資訊公
      司於92年8月18日在櫃檯買賣中心公開資訊觀測站公告由
      原編列每股稅後盈餘的1.92元，更新調降為虧損0.88元；
      被告於92年7月1日起至8月18日間，連續賣超其保管並使
      用之光明電腦公司員工李麗萍、黃曉丹之台證公司臺北總
      公司帳戶內之和平資訊公司股票各700仟股（買進0仟股，
      賣出700仟股）、649仟股（買進10仟股，賣出659仟股）
      ，並將賣出股票所得之股款，分別匯入被告本人、盧守誠
      、張守中、張文婷、于幼菊、馬惠玲及馬惠霞之台新銀行
      城東分行帳戶；新光電腦帳戶內之和平資訊公司股票於92
      年7月2日賣出100仟股、8月25日買進42仟股、8月26日買
      進50仟股、8月27日買進108仟股；王樹銘於92年7月2日賣
      出和平資訊公司股票225仟股（買進0仟股，賣出225仟股
      ），再於上開重大訊息公布後1個月內逢低買超該股票265
      仟股（買進265仟股，賣出0仟股）等情，業據證人盧守誠
      （見偵卷 (一)第25-30頁、偵卷 (二)第69-71頁、本院卷
      (一)第71-76頁）、證人王樹銘（見偵卷 (一)第39-42頁
      、偵卷 (二)第64-65、本院卷 (一)第76-77頁）、證人李
      麗萍、黃曉丹、張維錚（見偵卷 (一)第44-46頁、第48-5
      0頁與第54至56頁、偵卷 (二) 第54-55頁、第59-60頁與
      第3-4頁）、證人李棣恕（偵卷 (一) 第51-53頁、本院卷
      (一)第61-71頁、本院卷 (二)第75-76頁）於偵訊及本院
      審理時均結證屬實，並有和平資訊公司92年6月及7月份董
      事會議事錄2份（見偵卷 (一)第16-19、21-24頁）、櫃買
      中心公開資訊觀測站和平公告1份（見偵卷 (一)第143頁
      ）、委任授權/受認承諾授權書5份、台新銀行城東分行傳
      票（見偵卷 (一)第85-100頁）、台證公司免交割戶交易
      明細對帳單（見偵卷 (一)第57-70、306、329、348-350
      頁）、櫃買中心93 年4月21日93證櫃交字第09236號函檢
      附和平公司股票交易意見分析書1份（見偵卷 (一)第116-
      131頁）等件在卷可稽，且為被告所不爭執，均堪信為真
      實。
（二）由櫃臺買賣中心公開資訊觀測站之查詢資料記載顯示，和
      平資訊公司係於92年4月27日在該觀測站公告該公司92年
      第一季之財務報告書，而由該公司所公告第一季損益表之
      記載，該公司截至92年3月31日止本期淨損4,964萬2千元
      ，相當於每股虧損1.54元（見本院卷第94-96頁），此與
      該公司經由會計師查核簽證而陳報櫃臺買賣中心之財務報
      表暨查核報告內容相符（見本院卷 (二)第37頁），顯見
      一般投資大眾從和平資訊公司在櫃臺買賣中心公開資訊觀
      測站所公告之第一季損益表，已可知悉該公司第一季營業
      利益不佳，如以該公司當年度3億8,931萬餘元之資本額計
      算，該公司第一季之虧損實屬偏高，則被告辯稱從該公司
      公告之公開資訊，並不看好該公司之前景，才在有人買進
      該公司股票而陸續逢高出脫等情，即非全然無據。
（三）按「已公開財務預測之公司於公告申報年度財務報告時，
      稅前損益之實際數與預測數或與依第十九條公告申報之預
      計損益表達成情形差異變動達百分之二十以上且影響金額
      達新臺幣三千萬元及實收資本額之千分之五者，應公告申
      報差異金額及原因，並洽請會計師就公司說明內容之合理
      性表示意見後，併同年度財務報告公告並申報本會。上開
      說明資料，應列為營業報告書內容之一部分，提報股東會
      」，主管機關金管會證期局所定「公開發行公司公開財務
      預測資訊處理準則」於93年12月9日修正公布前第20條定
      有明文，該準則嗣後雖經修正，惟關於更新財測應符合「
      差異變動達百分之二十以上」、「影響金額達新臺幣三千
      萬元」及「實收資本額之千分之五」等三要件，則均未修
      正。該準則雖係依據法律之授權而訂定，然不分公司資本
      額大小，概以「影響金額達新臺幣三千萬元」作為公司更
      新財測之要件，是否足以保障資本額較小之公司之投資人
      權益，即非無疑。惟該準則既已經主管機關公布施行，和
      平資訊公司如依該準則之規定，於完全符合上開三要件後
      始更新財測，即尚難稱於法有違。本件和平資訊公司於92
      年4月29日始向櫃臺買賣中心申報該公司92年之財務預測
      報表，業經本院向該中心函詢屬實，此有該中心95年5月2
      日證櫃監字第095000913號函在卷可稽（見本院卷 (二)第
      1頁），該公司既於92年4月29日始為申報，縱該公司第一
      季有高達4,964萬2千元之虧損，亦無更新財測之問題。又
      依櫃臺買賣中心93年4月21日（93）證櫃交字第09236號函
      文二、(二)之說明：「經分析該公司自92年6月份起稅前
      純益實際數與預測數之差異比率達百分之20，該月份差異
      數為1,930萬3千元，因未達3千萬元，故未符合『公開發
      行公司公開財務預測資訊處理準則』公告調整財測之規定
      。惟由於92年7月份稅前純益實際數與預測數差異始達『
      開發行公司公開財務預測資訊處理準則』規定，故該公司
      於92年8月18 日宣布92年度財務預測不適用」（見偵卷第
      117頁），此亦有公司在櫃臺買賣中心公開資訊觀測站公
      告調整92年間財測之相關報表附卷可稽（見偵卷第
      139-146頁）。綜此，和平資訊公司既遲至92年7月份始符
      合調整財測之規定，並於92 年8月18日始完成調整財測之
      公告，則公訴意旨所稱被告自92年7月1日起陸續將其所實
      際持有而列於光明電腦公司員工李麗萍、黃曉丹所有上開
      帳戶內之和平資訊公司股票予以賣出之行為，係從董事會
      議事錄預先知悉和平資訊公司將調降92年公司財測之重大
      消息所致等情，是否可採亦非無疑。
（四）公訴意旨雖指被告因和平資訊公司於92年6月18日及7月1
      日董事會中分別討論「92年上半年營運狀況」及「如何提
      昇公司競爭力及達成本年度財測」等案，已預見和平資訊
      公司92 年度上半年財務預測達成率甚低，而將調降財測
      之重大影響股票價格之消息等情。惟查，被告並未參與和
      平資訊公司該二次董事會，已如前述，其嗣後雖因該公司
      董事長秘書羅春蘭之傳真而獲得該二份董事會議事錄，然
      該公司6月18日之議事錄中，並無隻字提及財測或財務報
      告之問題（見偵卷第207-209頁），且7月份議事錄雖提及
      「八、意見交換：如何提昇公司競爭力及達成本年度財測
      （綜合建議送蔡總經理參考）」，但該議事錄亦無提及任
      何調降財測之情事，參以該公司第一季營收大幅虧損已如
      前述，自不能因被告曾看見此等文字之記載，即謂被告知
      悉該公司有重大影響股票價格之調降財測消息。又該公司
      在6月份董事會議事錄雖有92年上半年營運狀況報告之記
      載，卻係總經理蔡清貴以附件方式作簡報（見偵卷第210
      頁以下），而證人即當時擔任該公司董事長之李棣恕，雖
      於偵訊時證稱未召開董事會之月份，會將公司營運傳真給
      被告參考（見偵卷第52頁），其於本院審理時則結證稱：
      「問：該次董事會會議附件，你有無將這次董事會會議附
      件傳給被告？）（答：董事會會議的附件，通常是不傳的
      ，那如果來開會時可能會帶走，但如果要帶走時要簽名，
      通常附件都會收回。）（問：你對這次會議印象中董事中
      有無人帶走附件？）（答：我不記得。）（問：92年6月
      18日開董事會時，你剛所看到的會議紀錄，與你所看到的
      附件，你是否認為和平公司應該調降財測？）（答：應該
      沒有談到調降財測的問題。）」（見本院卷 (一)第63頁
      ），核與證人即受李棣恕指示而傳真會議記錄與被告之董
      事長秘書羅春蘭，於本院審理時結證稱之情節相符：「（
      問：你曾經傳送何資料給被告？）（答：董事會的開會通
      知、會後的議事錄。）（問：你有無把公司帳或收支事項
      告知被告？）（答：沒有。）（問：有無把公司的營運計
      畫或營運資料通知被告？）（答：沒有。）（提示偵卷第
      210頁以下問：有無傳真這些資料給被告？）（答：規則
      性我記得很清楚，其他以外我還傳真什麼資料給被告我不
      太記得，董事會簡報在當天會有投影資料，書面資料是當
      天給當天收回。）（問：不開董事會的月份，是否會傳真
      資料給被告或其他董事？）（答：極少聯絡，因為被告是
      新光電腦公司的總經理，除非有事情要聯絡否則不會通知
      他。）（問：董事會開會會有附件，法官所提示是董事會
      報告內容，你是否會將董事會開會附件傳真給被告？）（
      答：通知與議事錄是確定的，附件我不太記得，附件如果
      還沒有公告前算是密件。）」（見本院卷 (二) 第93-96
      頁），參以證人即被告之子盧守誠於偵訊及本院審理時均
      證稱未曾將前揭營業報告告知被告（見偵卷 (一)第29 頁
      、偵卷 (二)第70頁、本院卷 (一)第72-75頁），顯見被
      告亦無從見過該公司總經理蔡清貴所作「92年度第2季營
      業狀況報告」，即無從知悉和平資訊公司第二季營運狀況
      仍然不佳，而面臨即將調降財測之狀況。
（五）公訴意旨雖認王樹銘曾委託被告代為買賣股票，而王樹銘
      名下所有股票交易帳戶，曾於92年7月2日賣出和平資訊公
      司股票225仟股（買進0仟股，賣出225仟股），顯見被告
      曾將和平資訊公司即將調降財測之重大消息告知王樹銘等
      情。惟查，被告因未參與和平資訊公司在92年6、7月召開
      之董事會，亦未曾收到和平資料公司當時之營運資料，即
      從知悉被該公司將於92年8月調降財測之重大消息，均已
      如前述，被告既不知悉該重大消息，自不可能將該訊息告
      知王樹銘。況證人王樹銘於偵訊及本院審理時，亦一再證
      稱被告未曾告知和平資訊公司即將調降財測之事，伊是參
      考價量走勢、公司股票淨值及財務報表決定是否買賣股票
      等情（見偵卷 (一)第39- 41 頁、偵卷 (二)第65頁）。
      是尚難因證人王樹銘在此期間有大量賣出後買入和平資訊
      公司股票之情，遽謂被告知悉該公司即將調降財測而告知
      證人王樹銘。
五、綜上所述，被告於92年7月1日至8 月18日間雖有賣出和平資
    訊公司股票之行為，惟公訴意旨所提證據尚不足以證明被告
    事前已知悉和平資訊公司有即將調降財測之重大影響股票價
    格之重大消息後，再行賣出股票以規避可能損失之犯行，而
    本院依職權調閱相關證物及函詢櫃臺買賣中心提供相關財務
    報表後，亦無從證明被告有違反證券交易法第157條之1第1
    項規定，而涉犯同法第171條第1項及洗錢防制法第9條第1項
    之罪刑。此外，本院復查無其他積極證據足認被告涉有上開
    犯行，則揆諸前開規定及判例意旨所示，既不能證明被告犯
    罪，自應為被告無罪判決之諭知。
據上論斷，依刑事訴訟法第301條第1項，判決如主文。
本案經檢察官李傳侯到庭執行職務。
中    華    民    國    95    年    7     月    21    日
                  刑事第六庭    審判長法  官  周占春
                                      法  官  林晏如
                                      法  官  林孟皇
上正本證明與原本無異。
如不服本判決，應於判決送達後10日內向本院提出上訴狀（應抄
附繕本）。告訴人或被害人如對於本判決不服者，應具備理由請
求檢察官上訴，其上訴期間之計算係以檢察官收受判決正本之日
期為準。
                                      書記官  宋德華
中    華    民    國    95    年    7     月    21    日


司法院資訊處製作；財團法人民間司法改革基金會備份。
